---
#title: "teste"
author: "Fernando"
output: pdf_document
---
# Exemplo da Aula

Duas máquinas são utilizadas para envasar um líquido em frascos de plástico. Com o objetivo de verificar se há diferença entre os volumes médios envasados, duas amostras de 12 e 10 frascos foram selecionadas. Os volumes (em ml) foram medidos resultando nos seguintes valores:

```{r}
maquina1 <- c(30.9, 30.9, 30.8, 30.7, 30.9, 30.6, 30.8, 30.9, 30.7, 30.9, 30.7,31.0)
maquina2 <- c(30.8, 30.9, 30.7, 30.5, 30.5, 30.6, 30.7, 30.3, 30.6, 30.7)

alpha <- 0.05
```

Gráficos de boxplot e histograma dos dados da máquina 1
 ```{r, fig.align='right', echo=FALSE}
#Layout to split the screen
layout(mat = matrix(c(1,2),2,1, byrow=TRUE),  height = c(1,8))
#Draw the boxplot and the histogram 
par(mar=c(0, 3.1, 1.1, 2.1))
boxplot(maquina1, horizontal = TRUE,  xaxt="n")
par(mar=c(4, 3.1, 1.1, 2.1))
hist(maquina1)
 ```

Gráficos de boxplot e histograma dos dados da máquina 2
```{r, echo=FALSE}
#Layout to split the screen
layout(mat = matrix(c(1,2),2,1, byrow=TRUE),  height = c(1,8))
#Draw the boxplot and the histogram 
par(mar=c(0, 3.1, 1.1, 2.1))
boxplot(maquina2, 
    horizontal = TRUE,
    xaxt = "n")
par(mar=c(4, 3.1, 1.1, 2.1))
hist(maquina2)
```

Gráficos de boxplot e histograma dos dados de ambas as máquinas
```{r, echo=FALSE}
#Layout to split the screen
layout(mat = matrix(c(1,2),2,1, byrow=TRUE),  height = c(1,8))
#Draw the boxplot and the histogram 
par(mar=c(0, 3.1, 1.1, 2.1))
boxplot(c(maquina1, maquina2), horizontal=TRUE,  xaxt="n")
par(mar=c(4, 3.1, 1.1, 2.1))
hist(c(maquina1, maquina2))
```


Quer-se saber se a média das duas amostras é a mesma

$H_0: \mu_1 = \mu_2$

$H_1: \mu_1$

A estatística de teste é:

$$ T = \dfrac{\bar{Y}_1 - \bar{Y}_2 - 0}{\sqrt{\frac{S_1^2}{n_1} + \frac{S_2^2}{n_2}}} \text{ sob } H_0 \sim t_g$$

Em que 

$$g = \dfrac{\Big(\sqrt{\frac{S_1^2}{n_1} + \frac{S_2^2}{n_2}}\Big)^2}{\frac{(S_1^2/n_1)^2}{n_1-1} + \frac{(S_2^2/n_1)^2}{n_2-1}}$$

A partir dos dados podemos calcular:

```{r}
y1_mean <- mean(maquina1)
cat("Media da Maquina 1: ", y1_mean, "\n")
y2_mean <- mean(maquina2)
cat("Media da Maquina 2: ", y2_mean, "\n")

y1_var <- var(maquina1)
cat("Variancia da Maquina 1: ", y1_var, "\n")
y2_var <- var(maquina2)
cat("Variancia da Maquina 2: ", y2_var, "\n")

```

O valor de g

```{r}
g <- (y1_var/length(maquina1) + y2_var/length(maquina2))^2/(((y1_var/length(maquina1))^2)/(length(maquina1)-1) + ((y2_var/length(maquina2))^2)/(length(maquina2)-1))
cat("Valor de g: ", round(g,0), "\n")
```

Regiao critica para distribuicao t-Student com g graus de liberdade

```{r}
ls = qt(1-alpha/2, g)
cat("Limite Superior: ", ls)

li = qt(alpha/2, g)
cat("Limite Inferior: ", li)

cat("IC: [",li,";", ls,"]")
```

Estatística de teste:

```{r}
t_obs = (y1_mean - y2_mean - 0)/(sqrt(y1_var/length(maquina1) + y2_var/length(maquina2)))
cat("A estatistica de teste para o exemplo dado e: ", t_obs)
```

Como a estatistica de teste esta fora do intervalo de confianca entao rejeitamos a hipotese nula de que as medias sao iguais

Utilizando o teste t do proprio R chegamos a mesma conclusao e com os mesmos resultados
```{r}
(t.test(maquina1, maquina2, alternative = "two.sided", var.equal=F))
```