---
#title: "teste"
author: "Fernando"
format:
  pdf:
    toc: true
    number-sections: true
    colorlinks: true
---
# Exercício 4 - Questionário 2

Uma amostra de 100 lâmpadas elétricas produzidas pela fábrica 
A indica uma vida média de 1.190 horas, com desvio padrão de 90
horas. Uma amostra de 75 lâmpadas produzidas pela fábrica B indica 
uma vida média de 1.230 horas, com desvio padrão de 120 horas. 
Admitindo-se que as variâncias populacionais sejam diferentes, 
você acha que existe diferença entre as vidas médias populacionais das 
lâmpadas produzidas pelas fábricas A e B?

```{r}
fabA_n <- 100
fabA_mean <- 1190
fabA_sd <- 90

fabB_n <- 75
fabB_mean <- 1230
fabB_sd <- 120

alpha <- 0.05
```

Quer-se saber se a vida média das lâmpadas das duas fábricas são iguais

$H_0: \mu_1 = \mu_2$

$H_1: \mu_1 \neq \mu_2$

A estatística de teste é:

$$ T = \dfrac{\bar{Y}_1 - \bar{Y}_2 - 0}{\sqrt{\frac{S_1^2}{n_1} + \frac{S_2^2}{n_2}}} \text{ sob } H_0 \sim t_g$$

Em que 

$$g = \dfrac{\Big(\sqrt{\frac{S_1^2}{n_1} + \frac{S_2^2}{n_2}}\Big)^2}{\frac{(S_1^2/n_1)^2}{n_1-1} + \frac{(S_2^2/n_1)^2}{n_2-1}}$$

O valor de g

```{r}
g <- (fabA_sd^2/fabA_n + fabB_sd^2/fabB_n)^2/(((fabA_sd^2/fabA_n)^2)/(fabA_n-1) + ((fabB_sd^2/fabB_n)^2)/(fabB_n-1))
cat("Valor de g: ", round(g,0), "\n")
```

Regiao critica para distribuicao t-Student com g graus de liberdade

```{r}
ls = qt(1-alpha/2, g)
cat("Limite Superior: ", ls)

li = qt(alpha/2, g)
cat("Limite Inferior: ", li)

cat("IC: [",li,";", ls,"]")
```

Estatística de teste:

```{r}
t_obs = (fabA_mean - fabB_mean - 0)/(sqrt(fabA_sd^2/fabA_n + fabB_sd^2/fabB_n))
cat("A estatistica de teste para o exemplo dado e: ", t_obs)
```

Como a estatistica de teste esta fora do intervalo de confianca entao rejeitamos a hipotese nula de que as medias sao iguais
